【裁判字號】    99,監宣,239
【裁判日期】    991208
【裁判案由】    監護宣告
【裁判全文】
臺灣臺南地方法院民事裁定             99年度監宣字第239號
聲  請  人  林育賢
上列聲請人聲請監護宣告事件，本院裁定如下：
    主      文
宣告李銀粉（女、民國○○年○月○○日生、身分證統一編號：Ｚ0000
00000號）為受監護宣告之人。
選定林育賢（男、民國○○年○月○日生、身分證統一編號：Ｚ00000
0000號）為受監護宣告之人之監護人。
指定林金條（男、民國○○年○月○日生、身分證統一編號：Ｚ00000
0000號）為會同開具財產清冊之人。
聲請程序費用新臺幣壹仟元由受監護宣告之人李銀粉負擔。
    理      由
一、本件聲請意旨略以：聲請人林育賢係李銀粉之子，李銀粉於
    民國99年7月21日因生病，致不能為意思表示或受意識表示
    ，或不能辨識其意思表示之效果，爰聲請鈞院選定聲請人為
    李銀粉之監護人，指定李銀粉之配偶林金條為會同開具財產
    清冊之人等語。
二、按對於因精神障礙或其他心智缺陷，致不能為意思表示或受
    意思表示，或不能辨識其意思表示之效果者，法院得因本人
    、配偶、四親等內之親屬、最近一年有同居事實之其他親屬
    、檢察官、主管機關或社會福利機構之聲請，為監護之宣告
    ，民法第14條第1項定有明文。經查：
（一）聲請人為李銀粉之子，此有聲請人提出之戶籍謄本在卷可
      佐，依上開規定，本件聲請人聲請本院對李銀粉為監護之
      宣告，自屬有據。
（二）再者，李銀粉罹患多重障礙之事實，業據聲請人提出中華
      民國身心障礙手冊正反面影本1件為憑，復經鑑定人即財
      團法人臺灣省私立臺南仁愛之家附設精神療養院施仁雄醫
      師鑑定結果：「一般醫學檢查：個案意識呈呆僵狀態，對
      問話無法回答，必須靠他人協助下可進食、鼻胃管幫忙進
      食，四肢變形無力，無法自我行動，大小便及個人衛生須
      他人完全協助。精神檢查方面：個案的注意力、判斷能力
      、對人、時、地的定向感、記憶能力、計算能力及抽象思
      考能力均有明顯缺失。並有因精神障礙（或心智缺陷），
      致不能為意思表示或受意思表示，或不能辨識其意思表示
      之效果者。基於受鑑定人有腦病變之其他心智缺陷，致不
      能為意思表示或受意思表示、不能辨識其意思表示之效果
      ，且接受治療後回復可能性甚低，因而不能管理自己財產
      。」等情，此有本院99年12月6日監護宣告訊問筆錄及精
      神鑑定報告書各1份在卷可稽。
（三）基上，顯見依李銀粉之現況，已因心智缺陷致不能為意思
      表示或受意思表示、不能辨識其意思表示之效果，核與民
      法第14條第1項得為監護之宣告之規定相符，故聲請人聲
      請對李銀粉為監護之宣告為有理由，應予准許，爰裁定如
      主文第1項所示。
三、復按法院為監護之宣告時，應依職權就配偶、四親等內之親
    屬、最近一年有同居事實之其他親屬、主管機關、社會福利
    機構或其他適當之人選定一人或數人為監護人，並同時指定
    會同開具財產清冊之人；法院為前項選定及指定前，得命主
    管機關或社會福利機構進行訪視，提出調查報告及建議，監
    護之聲請人或利害關係人亦得提出相關資料或證據，供法院
    斟酌；法院選定監護人時，應依受監護宣告之人之最佳利益
    ，優先考量受監護宣告之人之意見，審酌一切情狀，並注意
    下列事項：(一)受監護宣告之人之身心狀態與生活及財產狀況
    。(二)受監護宣告之人與其配偶、子女或其他共同生活之人間
    之情感狀況。(三)監護人之職業、經歷、意見及其與受監護宣
    告之人之利害關係。(四)法人為監護人時，其事業之種類與內
    容，法人及其代表人與受監護宣告之人之利害關係。民法第
    1111條、第1111條之1定有明文。經查：
（一）本件受監護宣告之人李銀粉已婚，然其父母、內外祖父母
      均已歿，目前親屬有其配偶林金條、子女即林秀娟、林怡
      君、林佳蓉、林育賢即聲請人等4人、兄弟姐妹即胞兄李
      清福、胞姐蔡李銀花、胞弟李清祿及李清春、胞妹李麗華
      等5人一節，業據聲請人提出親屬系統表及戶籍謄本等資
      料在卷可佐，本院審之受監護宣告之人之監護較為特殊，
      除監護人負有護養療治受監護宣告人之義務，且監護人其
      工作須時常為之，故需具有相當體力等客觀當條件才能盡
      其義務，稽之本件受監護宣告之人李銀粉之兄弟姐妹即胞
      兄李清福、胞姐蔡李銀花、胞弟李清祿及李清春、胞妹李
      麗華等5人共同決議，推舉由聲請人林育賢任受監護宣告
      之人李銀粉之監護人，此有親屬團體會議推定監護人說明
      書、親屬團體會議紀錄各1件在卷可稽，本院綜參上情，
      認由聲請人林育賢擔任受監護宣告之人李銀粉之監護人，
      最能符合受監護宣告之人之最佳利益，爰選定聲請人林育
      賢為監護人。
（二）另揆諸民法第1111條第1項法院指定會同監護人開具財產
      清冊之人之立法理由，係為在選定監護人時，應同時指定
      會同開具財產清冊之人，以實施監督之目的，準此，本院
      既已選定聲請人林育賢為受監護宣告之人李銀粉之監護人
      ，自有依上揭規定指定會同開具財產清冊之人之必要。本
      院審之受監護宣告之人李銀粉之兄弟姐妹即胞兄李清福、
      胞姐蔡李銀花、胞弟李清祿及李清春、胞妹李麗華等5人
      共同決議，推舉由林金條擔任本件會同開具財產清冊之人
      ，此有親屬團體會議推定監護人說明書及親屬團體會議紀
      錄各1件在卷可稽，衡情林金條為受監護宣告之人李銀粉
      之配偶，經指定為本件會同開具財產清冊之人後，應會本
      於受監護宣告之人李銀粉之最佳利益，與監護人共同開具
      財產清冊。從而，爰依民法第1111條第1項規定，指定林
      金條為本件監護宣告事件之會同開具財產清冊之人，以利
      本件監護事宜之執行。
四、依民事訴訟法第608條第1項，裁定如主文。
中    華    民    國    99    年    12    月    8     日
                  家事法庭法  官  楊佳祥
以上正本係照原本作成。
如不服本裁定關於選定監護人及指定會同開具財產清冊之人等部
分，應於送達後十日內向本院提出抗告狀，並繳納抗告費新臺幣
1,000元；其餘關於宣告監護之部分，不得抗告。
中    華    民    國    99    年    12    月    8     日
                          書記官  葉芳如

司法院資訊處製作；財團法人民間司法改革基金會備份。
